【裁判字號】    91,南簡上,250
【裁判日期】    920328
【裁判案由】    賭博
【裁判全文】
臺灣臺南地方法院刑事判決                      九十一年度南簡上字第二五號
    上  訴  人
    即  被  告  乙○○
    選任辯護人  陳正芳律師
右列上訴人因賭博案件，不服本院臺南簡易庭九十一年度南簡字第八七二號中華民國
九十一年九月十九日第一審判決（聲請案號：九十一年度偵字第二○○號、九十一年
度偵字第八三二一號），提起上訴，本院管轄之第二審合議庭判決如左：
    主      文
原判決關於乙○○之部分撤銷。
乙○○無罪。
    理      由
一、公訴意旨略以：被告乙○○自民國（下同）九十年五月二十三日起，在臺南縣歸
    仁鄉○○○街五十五號經營「天心遊戲場」，擺設如附表所示賭博性電動玩具共
    五十九台，以該等電動玩具與不特定賭客賭博財物為業，並於九十年十一月初及
    十二月七日，分別以每月薪資新臺幣（下同）四萬五千元及二萬元之代價，僱用
    具有常業賭博犯意聯絡之范綱賢、李瑞萍二人，分別擔任兌換現金及開分之工作
    。其賭博方式乃賭客以一比一、一比二、一比十、一比三十開分方式任意押注，
    押中者，可獲得倍數不等之分數；未押中者，賭資分別歸乙○○、甲○○所有。
    迄九十年十二月二十七日十九時許，適有賭客張百福（另經臺灣臺南地方法院檢
    察署檢察官為不起訴處分）在上址把玩賽馬及戰國風雲賭博性電動玩具後，持再
    玩卡向范綱賢兌換現金，為警當場查獲，因認被告乙○○涉有刑法第二百六十七
    條之常業賭博罪嫌。
二、按犯罪事實應依證據認定之，無證據不得推定其犯罪事實，刑事訴訟法第一百五
    十四條定有明文。認定不利於被告之事實，須依積極證據，苟積極證據不足為不
    利於被告事實之認定時，即應為有利於被告之認定，更不必有何有利之證據；又
    刑事訴訟法上所謂認定犯罪事實之證據，係指足以認定被告確有犯罪行為之積極
    證據，其於訴訟上之證明，須於通常一般之人均不致有所懷疑，而得確信其為真
    實之程度，使得據為有罪之認定；事實之認定，應憑證據，如未能發現相當證據
    ，或證據不足以證明，自不能以推測或擬制之方法，為裁判基礎；又刑事訴訟上
    證明之資料，無論其為直接證據或間接證據，均需達於通常一般之人均不致有所
    懷疑，而得確信其為真實之程度，始得據為有罪之認定，若其關於被告是否犯罪
    之證明未能到達此程度，而有合理性懷疑之存在，致使無從形成有罪之確信，根
    據「罪證有疑，利於被告」之證據法則，即不得遽為不利被告之認定；其以情況
    證據斷罪時，尤需基於該證據於直接關係上所可證明之他項情況事實，本乎推理
    作用足以確證被告有罪，方為合法，不得徒憑主觀上之推想，將一般經驗上有利
    被告之其他合理情況逕予排除，最高法院三十年上字第八一六號、二十九年上字
    第三一０五號、七十六年度台上字第四九八六號、四十年台上字第八六號、七十
    六年度台上字第四九八六號、三十二年度上字第六七號判例可資參照。
三、公訴意旨認被告涉犯常業賭博罪嫌，無非係以同案被告范鋼賢、甲○○於警訊中
    指訴之事實為論述之依據。訊據被告乙○○於本院審理時堅詞否認於上開時、地
    有常業賭博之犯行，辯稱：「當時我已經沒有實際經營了」等語（見本院九十二
    年一月十日審理筆錄）。
四、經查：天心電子遊戲場係於九十年五月二十三日核准登記，其名義負責人為上訴
    人即被告乙○○乙節，固有臺南縣政府九十商字第○九○○二三五○號營利事業
    登記證影本一紙在卷足參，然佐以本案同案被告范鋼賢於警訊中陳稱：「我在天
    心釣蝦場擔任廚師約一個半月時間，大約是十一月初，從十一月中旬開始有和不
    特定賭客兌換金錢，每月薪資約四萬五千元」，「（前一班廚師姓名為何？老闆
    姓名為何？如何聯絡？姓是男是女？）我只知道他外號叫「泰仔」而已，全部都
    是裡面的小姐在聯絡，老闆姓名我不知道，老闆是男的，大約四十歲左右」等語
    明確（見臺南縣警察局歸仁分局偵查卷九十年十二月二十七日警訊筆錄），而佐
    以同案被告甲○○於警訊中亦供稱：「（你是否是「天心遊戲場」實際負責人？
    ）我的確是實際負責人。范鋼賢所稱另一廚師「泰仔」就是我本人」，「賭客在
    本店把玩電動玩具不管是原先所剩餘之分數或是所贏得之分數，若不繼續玩，可
    將分數依相同比例向開分員換取再玩卡，再向廚師換取面額現金之賭博行為是我
    所授意，想以此方式經營看看」等語無誤（見同卷九十年十二月二十九日警訊筆
    錄），足證是時天心釣蝦場之實際負責人為同案被告甲○○，且賭客可兌換金錢
    係經被告甲○○所授意乙節非虛，益見常業賭博之人並非上訴人即被告乙○○，
    至為明確。再者，酌以天心釣蝦場內擔任開分員之人即同案被告李瑞萍於警訊中
    亦供稱：「（老闆係何人？）老闆何人我不曉得，我只知道他是一個捲髮之年約
    四十歲之中年男子」等語無訛（見同卷同日筆錄），被告李瑞萍於偵查中復供稱
    ：我知道老闆是甲○○等語明確（見臺灣臺南地方法院檢察署九十一年度偵字第
    二○○號偵查卷第二十頁），故被告乙○○於本院審理時陳稱：「當時我已沒有
    實際經營了」等語（見本院九十二年一月十日訊問筆錄），經核與同案被告范鋼
    賢、甲○○及李瑞萍上開陳述之詞均互核一致，足證被告乙○○所稱其案發時並
    非實際經營天心遊戲場之人乙情，應堪信為真實。同案被告甲○○於本院審理時
    固另陳稱：「九十年八月份就實際經營天心遊戲場，我當時是廚師」云云，經核
    固與被告乙○○於本院所辯：「我是八月份將天心遊戲場盤讓給甲○○」云云一
    致，然徵之被告甲○○、乙○○於警局初訊及偵查中均未就九十年八月份時已轉
    讓天心遊戲場諸節提出說明，矧竟事隔一年多後，始於本院陳稱係九十年八月份
    已轉讓予被告甲○○云云，再者，衡之一般人對事物記憶之情形，除非係重大永
    難磨滅之情事，否則實難對已經過之事實，均記憶深刻並作精確無誤之描述，至
    為顯明，且被告乙○○之抗辯及同案被告甲○○於本院之證詞縱屬虛偽，仍不能
    以此資為被告乙○○確有常業賭博之犯意聯絡及行為分擔，至為炯然。況依「罪
    證有疑，利於被告」之證據法則，亦難憑此即遽為不利被告之認定，殆無疑義。
    故本件於訴訟上是否得證明被告確有參與常業賭博之事實，亦即，其主觀上是否
    與同案被告甲○○等人有常業賭博之犯意聯絡及行為分擔，均有合理之懷疑存在
    。是本件被告所涉上開犯行，既乏其他積極證據證相佐，而參諸認定犯罪，既須
    依積極證據證明，此為刑事訴訟法上嚴格證明之原則，苟無積極證據足資證明被
    告乙○○確有常業賭博之犯意聯絡及行為分擔，即應為有利於被告之認定，更不
    必有何有利之證據，準此，被告既僅為名義上營利事業登記之人，究非實際經營
    常業賭博之負責人，則其所涉常業賭博之犯嫌，既未能發現有何其他積極證據，
    自不能遽以推測或擬制之方法，率予入人於罪。末查檢察官聲請簡易處刑之案件
    ，法院於審理後，認應為無罪判決之諭知，應適用通常程序審判之，刑事訴訟法
    第四百五十二條、第四百五十一條之一第四項但書第三款定有明文。又管轄第二
    審之地方法院合議庭受理簡易判決上訴案件，應依通常程序審理；其認案件有刑
    事訴訟法第四百五十二條之情形者，應撤銷原判決，逕依通常程序為第一審判決
    ，法院辦理刑事訴訟簡易程序案件應行注意事項第十四條中段、後段可資參照。
    本件被告既應為無罪之判決，則公訴人聲請簡易判決處刑中被告所犯之罪，不合
    於刑事訴訟法第四百四十九條所定得以簡易處刑之案件，爰依同法第四百五十二
    條之規定逕依通常程序為第一審判決，附此敘明。
五、綜上各情相互勾勒，本件依調查所得證據尚不足以證明被告乙○○確有公訴人所
    指之上開犯行，此外，復查無其他積極證據足資證明，揆諸首開法條規定及判例
    意旨，被告之犯罪尚屬不能證明，原審不察，遽予論處罪刑，尚有未合。上訴人
    上訴意旨執此指摘原判決不當，為有理由，應由本院將原判決關於被告乙○○之
    部分撤銷改判，諭知上訴人即被告乙○○無罪之判決，以昭審慎。
據上論斷，應依刑事訴訟法第四百五十五條之一第一項、第三項、第四百五十二條、
第三百六十九條第一項前段、第三百六十四條、第三百零一條第一項，判決如主文。
本案經檢察官張婉寧到庭執行職務
中      華      民      國      九十二      年      三    月  二十八    日
                              臺灣臺南地方法院刑事第七庭
                                  審判長法官  黃光進
                                        法官  蔡奇秀
                                        法官  黃翰義
右正本證明與原本無異
如不服本判決應於送達後十日內向本院提出上訴狀。
                                      書記官  鍾錦祥
中      華      民      國      九十二      年      三    月    二十八  日
附表
┌───┬───────┬────┬───┬────────┬─────┐
│編  號│名     稱     │數   量 │編  號│名      稱      │數   量   │
├───┼───────┼────┼───┼────────┼─────┤
│  一  │滿天星        │一台    │  二  │鑽石賓果        │一台      │
├───┼───────┼────┼───┼────────┼─────┤
│  三  │王牌對決      │二台    │  四  │星冠迷十三      │三台      │
├───┼───────┼────┼───┼────────┼─────┤
│  五  │東方之珠      │二台    │  六  │開心天地        │一台      │
├───┼───────┼────┼───┼────────┼─────┤
│  七  │水果精靈    │一台    │  八  │金牌虎王        │二台      │
├───┼───────┼────┼───┼────────┼─────┤
│  九  │故鄉二代      │一台    │  十  │地獄火二代      │一台      │
├───┼───────┼────┼───┼────────┼─────┤
│  十  │孔雀王二代    │一台    │ 十一 │霸王別姬        │一台      │
├───┼───────┼────┼───┼────────┼─────┤
│ 十二 │春秋二代      │一台    │ 十三 │三國誌二代      │一台      │
├───┼───────┼────┼───┼────────┼─────┤
│ 十四 │黃冠霹靂馬    │一台    │ 十五 │戰國風雲        │八台      │
├───┼───────┼────┼───┼────────┼─────┤
│ 十六 │星鑽九七      │十二台  │ 十七 │滿貫大亨        │十一台    │
├───┼───────┼────┼───┼────────┼─────┤
│ 十八 │明星九九      │三台    │ 十九 │明星九七        │一台      │
├───┼───────┼────┼───┼────────┼─────┤
│ 二十 │動物奇觀二代  │二台    │二十一│大傑克          │二台      │
├───┴───────┴────┴───┴────────┴─────┤
│ 合計：五十九台                                                       │
└───────────────────────────────────┘


司法院資訊處製作；財團法人民間司法改革基金會備份。
